【裁判字號】    88,訴,1868
【裁判日期】    890127
【裁判案由】    詐欺
【裁判全文】
臺灣板橋地方法院刑事判決                        八十八年度訴字第一八六八號
    公  訴  人  臺灣板橋地方法院檢察署檢察官
    被      告  甲○○
右列被告因詐欺案件，經檢察官提起公訴（八十八年度偵字第九四二五號），本院判
決如左：
    主  文
甲○○以犯意圖為自己不法之所有，以詐術使人將本人之物交付之罪為常業，處有期
徒刑柒月，緩刑貳年。
如附表所示之物沒收。
    事  實
一、甲○○以駕駛計程車為業，意圖為自己不法所有並基於常業之犯意，於其所駕駛
    之Ｔ８─二四七號計程車上原先係裝設臺北地區費率之計費表並經驗收合格，竟
    於民國八十八年四月七日（起訴書誤為八十八年三月間），在臺北縣板橋市不詳
    地點，裝設桃園縣市費率之計費表（計費方式較臺北地區之計費表貴，詳後述）
    ，如甲○○以前開裝設桃園縣市費率計費表之計程車在臺北縣市境內營業，甲○
    ○亦不會依臺北縣市費率之收費方式收費，仍依上開桃園縣市計費表所示之金額
    收費，致不特定之乘客陷於錯誤，仍依前開計費表所示金額給付車資予甲○○。
    嗣於八十八年四月十二日下午九時許，甲○○駕駛前開計程車，在臺北縣鶯歌鎮
    ○○路搭載乙○○至臺北縣三重市○○路時，因車資多達新臺幣（下同）四百七
    十五元，較正常計費（約三百八十元）高出甚多，乙○○發現與平常渠坐計乘車
    所應給之車資異常，乃要求甲○○駕駛上揭計乘車同至臺北縣警察局三重分局長
    泰派出所報警將甲○○逮捕，警方並扣得附表所示被告所有，自行裝設之桃園縣
    市費率計費表一個。
二、案經乙○○訴由臺北縣警察局三重分局報告臺灣板橋地方法院檢察署檢察官偵查
    起訴。
    理  由
一、訊據被告甲○○固坦承渠所駕駛之Ｔ８─二四七號計程車上原先係裝設臺北地區
    費率之計費表並經驗收合格，於八十八年四月七日在臺北縣板橋市不詳地點，在
    上開計程車上裝設桃園縣市費率之計費表，且於八十八年四月十二日晚上，駕駛
    前開計程車，在臺北縣鶯歌鎮○○路搭載告訴人乙○○至臺北縣三重市○○路，
    因告訴人發覺有異，故要求渠將該計乘車開至北縣警察局三重分局長泰派出所等
    情，惟矢口否認有何詐欺犯行，辯稱：「我沒有詐欺之意，我所駕駛之Ｔ８─二
    四七號計乘車大都在桃園縣市載客，故我才換裝桃園縣市費率之計費表，如我有
    在臺北縣市境內開車，我會主動替客人減價，每一百元減收四十元，我沒有等客
    人質疑，我都會主動減價。」云云。惟查：
（一）扣案如附表所示之計費表面板上型式認證編號之號碼為Ａ七九一一二號，該編
      號之計費表運價應為臺北地區費率，而該計費表經定置測試結果：計乘計時部
      分起跳金額為八十元，起跳距離為一五００公尺，續跳金額為五元，續跳距離
      為三００公尺；夜間加成部分起跳金額為八十元，起跳距離為一二五０公尺，
      續跳金額為五元，續跳距離為二五０公尺，經查為桃園縣之費率，與所標示之
      型式認證編號之費率不符等情，有經濟部標準檢驗局函在卷足參（見偵查卷第
      四十、四十一頁）。而臺北縣市收費表之計程車收費為：計程運價－起程一六
      五０公尺七十元，續程每三五０公尺五元；夜間加成部分起程為一三七五公尺
      六十五元，續程二九０公尺五元，車速在每小時五公里以下時，累計每二．五
      分鐘為五元，此有卷附臺北縣政府函足佐（見本院卷）。足徵在同樣車程距離
      下，臺北縣市計費表費率之收費比桃園縣市計費表費率之收費便宜，堪以認定
      。
（二）告訴人乙○○如何於八十八年四月十二日下午九時許，在臺北縣鶯歌鎮○○路
      搭乘被告所駕駛之Ｔ８─二四七號計程車，目的地是臺北縣三重市○○路門號
      不詳之居處，經過該目的地時，告訴人看車內計費表跳到四百七十五元，而平
      時渠曾多次坐計程車走相同之路線、距離均只要三百八十元，渠發覺有異，便
      跟被告說：「你的計程車表跳動有異。」，告訴人怕別人受騙，就稱渠是警察
      ，要被告將車子開到臺北縣警察局三重分局長泰派出所，被告說不要去且不收
      告訴人之錢，然因告訴人堅持，故被告始將該車開至上開派出所等情，業據告
      訴人於警訊、偵審中指訴稽詳（見偵查卷第八頁、第二十四、二十五頁、本院
      八十八年十二月九日訊問筆錄）。足見當告訴人向被告質疑為何計程車之計費
      表跳得與彼平常所坐之計程車不同時，被告並未向告訴人解釋這是桃園縣市費
      率之計費表，會照臺北縣市費率計費表減價，益徵被告前開辯稱如渠有在臺北
      縣市境內開車，會主動替客人減價乙節，並不足取。參以，告訴人於警訊證稱
      略以：渠向被告質疑計費表有異時，被告向渠道歉，並不要收渠之車資，被告
      說彼之收費表改裝過被渠發現，不要向渠收車資等語（見偵查卷第八頁正反面
      ），足徵苟被告前開辯稱平時如有在臺北縣市境內開車，會主動替客人減價乙
      節屬實，則當告訴人向被告質疑計費表有異時，被告應是向告訴人解釋計費表
      是桃園縣市費率的，且告知告訴人會照臺北縣市費率之計費方式減價，而非向
      告訴人稱彼之收費表改裝過被告訴人發現，故不要向告訴人收錢，益見被告平
      時即有以扣案之桃園縣市費率之計費表裝在計程車上，載客至臺北縣市境內卻
      未主動替客人按臺北縣市費率之計費表減價，直至告訴人發現計費表有動過手
      腳，始不收費，是被告辯稱渠會主動替至臺北縣市境內之客人按臺北縣市費率
      之計費表減價一節，實屬畏罪卸責之虛詞，不足採信。
（三）至被告辯稱渠於八十七年七月間起即因中風，故不太能夠言語，因此當告訴人
      向渠質疑為何計費表有異時，渠無法很流暢的以言語向告訴人解釋是改裝桃園
      縣市費率之計費表，然渠會照臺北縣市費率之計費表減價收費云云，雖被告確
      於八十七年七月六日至十一日住院治療，疾病診斷為右腦復發性中風、高血壓
      性心臟病伴有第二度心臟衰竭、高尿酸血症、高血脂症，此有財團法人天主教
      聖保祿修女會醫院函附本院卷足佐。然當告訴人如何向被告質疑計費表有異時
      ，被告向告訴人道歉，並說不要收告訴人之車資，被告說收費表改裝過被告訴
      人發現，故不要向告訴人收車資等語，業據告訴人證述如前，故縱被告確罹患
      前開疾病，然渠既能向告訴人敘述上開情況，則渠怎會無法向告訴人解釋是改
      裝桃園縣市費率之計費表，會照臺北縣市費率之計費表減價收費？是被告前揭
      辯稱因罹患中風，故無法向告訴人解釋云云，亦不足取。
（四）此外，復有被告所有扣案如附表所示之桃園縣市費率之計費表一個足資佐證。
綜上諸情參互以析，被告所辯，無非事後畏罪卸責之虛詞，本案事證明確，被告犯行
堪以認定，應予依法論科。
二、按刑法所謂常業犯，係指反覆以同種類之行為目的之社會活動之職業性犯罪而言
    ，亦即恃犯罪以維生，縱令同時兼操其他職業，仍無礙其為常業犯罪，非謂常業
    犯必須別無其他正當職業始克構成，最高法院八十二年年臺上字第二０七一號判
    例著有明文。被告自承駕駛計程車為業，恃此營生，是被告所為，係犯刑法第三
    百四十條、第三百三十九條第一項之以犯意圖為自己不法之所有，以詐術使人將
    本人之物交付之罪為常業之罪。又被告因一時失慮而罹重典，然渠以改裝之桃園
    縣費率計費表裝在計程車上營業僅數日，時間非長，致觸犯一年以上七年以下有
    期徒刑之重典，法重情輕，衡情顯堪憫恤，爰依刑法第五十九條規定酌減其刑。
    爰審酌被告犯罪之動機、目的、手段、犯罪時所受之刺激、品行、生活狀況、智
    識程度、犯罪所生之損害，犯後態度等一切情狀，量處如主文所示之刑，以資懲
    儆。末查被告前未曾受有期徒刑以上刑之宣告，有臺灣高等法院檢察署刑案紀錄
    簡覆表在卷可按，因一時失慮，偶罹刑典，經此偵審程序及罪刑之宣告後，應知
    警惕而無再犯之虞，本院因認暫不執行其刑為當，予以宣告緩刑二年，用啟自新
    。
三、扣案如附表所示之桃園縣費率計費表，係被告所有之物，業據被告供述在卷，且
    該計費表亦係供被告犯詐欺罪所用之物，該計費表應依刑法第三十八第一項第二
    款之規定宣告沒收之。
據上論斷，應依刑事訴訟法第二百九十九條第一項前段，刑法第三百四十條、第三百
三十九條第一項、第五十九條、第七十四條第一款、第三十八條第一項第二款，罰金
罰鍰提高標準條例第一條前段，判決如主文。
本案經檢察官黃蘭雅到庭執行職務。
中      華      民      國    八十九    年    一    月  二十七    日
                                        臺灣板橋地方法院刑事第四庭
                                            法  官  許必奇
得於十日內提起上訴。
附錄：刑法第三百三十九條第一項、第三百四十條。
附表：
┌──┬──────────────────────┬────┐
│編號│   應    沒    收   之  物                  │ 備  註 │
├──┼──────────────────────┼────┤
│ 一 │扣案桃園縣費率之計費表一個。                │        │
└──┴──────────────────────┴────┘
右正本證明與原本無異。
                                          書記官    高玉彬
中      華      民      國      八十九      年    一    月  三十一    日
刑法第三百三十九條第一項：
意圖為自己或第三人不法之所有，以詐術使人將本人或第三人之物交付者，處五年以
下有期徒刑、拘役或科或併科一千元以下罰金。
刑法第三百四十條：
以犯前條之罪為常業者，處一年以上七年以下有期徒刑，得併科五千元以下罰金。


司法院資訊處製作；財團法人民間司法改革基金會備份。
